【裁判字號】    98,重訴,45
【裁判日期】    990225
【裁判案由】    分割共有物
【裁判全文】
臺灣彰化地方法院民事判決  98年度重訴字第45號
原      告  辛○○
訴訟代理人  朱清雄律師
被      告  壬○○
訴訟代理人  丑○○
被      告  子○○
兼 上一 人
訴訟代理人  庚○○
被      告  癸○○
兼 上一 人
訴訟代理人  己  ○
被      告  戊○○
            乙○○
            丙○○
上  一  人
訴訟代理人  甲○○
被      告  丁○○
上列當事人間請求分割共有物事件，經本院於民國99年2月4日言
詞辯論終結，判決如下：
    主      文
兩造共有坐落如附表一所示八筆土地，合併分割為如附圖即彰化
縣田中地政事務所98年12月9日土地複丈成果圖所示：編號Ａ部
分面積1,134.62平方公尺土地，分歸被告己○、癸○○按原應有
部分比例維持共有；編號Ｂ部分面積425.91平方公尺土地，分歸
被告壬○○、乙○○、丙○○、丁○○按原應有部分比例維持共
有；編號Ｃ部分面積982.79平方公尺土地，分歸被告戊○○所有
；編號Ｄ部分面積982.79平方公尺土地，分歸原告所有；編號Ｅ
部分面積830.73平方公尺土地，分歸被告庚○○、子○○按原應
有部分比例維持共有。
訴訟費用由兩造按附表三所示比例負擔。
    事實及理由
一、本件被告戊○○、丙○○、丁○○受合法通知，無正當理由
    ，均未於最後言詞辯論期日到場，核無民事訴訟法第386條
    各款所列情形，爰依原告聲請，由其一造辯論而為判決。
二、原告主張坐落如附表一所示八筆土地（下稱系爭土地）為兩
    造所共有，應有部分比例如附表二所示，及共有人就系爭土
    地並未訂有不分割之特約，依物之使用目的亦無不能分割情
    形等事實，已據其提出土地登記謄本、地籍圖謄本等件為證
    ，核屬相符，並為被告所不爭執，應認原告此部分主張為真
    實。
三、按各共有人，除法令另有規定外，得隨時請求分割共有物。
    共有物之分割，依共有人協議之方法行之。分割之方法不能
    協議決定，或於協議決定後因消滅時效完成經共有人拒絕履
    行者，法院得因任何共有人之請求，命為以原物分配於各共
    有人。共有人相同之數不動產，除法令另有規定外，共有人
    得請求合併分割。又土地因合併申請複丈者，應以同一地段
    、地界相連、使用性質相同之土地為限。民法第823 條第1
    項、第824條第1項、第2項第1款、第5項及地籍測量實施規
    則第224條第1項分別定有明文。查系爭八筆土地之共有人相
    同，且屬同一地段，地界復相連，所編定之使用分區均為住
    宅區等情，有土地登記謄本、地籍圖謄本及社頭鄉都市計畫
    土地使用分區(或公共設施用地)證明書在卷可稽，足見系爭
    八筆土地性質上得合併使用無疑。從而，原告依上開規定，
    提起本件訴訟，請求判決合併分割系爭八筆土地，於法自無
    不合。
四、復查系爭八筆土地使用分區地均編定為住宅區，略呈梯形，
    土地位置由西至東，依序為系爭498、497、500、503、501
    、502、504、511地號土地，以西北側面臨之社石路，及東
    側之忠勇街195巷為對外主要出入孔道，目前共有人希望保
    留之建物由西至東有共有人辛○○1樓加強磚造面積132.89
    平方公尺、壬○○、丙○○、乙○○、丁○○1樓磚造面積
    308.03平方公尺、癸○○1樓鐵架造面積387.06平方公尺、
    己○1樓鐵架造面積174.66平方公尺、1樓加強磚造面積91.1
    8平方公尺及2樓加強磚造面積96.04平方公尺等建物占有使
    用，其位置、面積詳如卷附彰化縣田中地政事務所98年6月3
    日土地複丈成果圖所示等情，業經本院囑託彰化縣田中地政
    事務所派員會同兩造履勘現場屬實，並有現場照片、土地登
    記謄本、勘驗筆錄及土地複丈成果圖在卷可稽。
五、又分割共有物，除公平原則外，應依共有物之性質，斟酌其
    分割後之經濟效用，而為適當之分配。兩造除被告戊○○外
    ，均表示原物合併分割。被告壬○○、丙○○、乙○○、丁○○並同意分割後繼續維持共有關係。被告己○、癸○○，
    及被告子○○、庚○○亦分別同意分割後繼續維持共有關係
    。關於系爭土地之分割方法，原告提出如卷附圖即彰化縣田
    中地政事務所98年12月16日土地複丈成果圖所示之方案，被
    告壬○○提出如卷附圖即彰化縣田中地政事務所98年11月30
    日土地複丈成果圖所示之方案，被告子○○、己○、庚○○
    、癸○○提出如附圖即彰化縣田中地政事務所98年12月9日
    土地複丈成果圖所示之方案。經查
（一）原告所提出如彰化縣田中地政事務所98年12月16日土地複
      丈成果圖所示之分割方案，與共有人原使用狀況不盡相符
      ，且除原告外並未得其他共有人同意，而依該方案分割結
      果，被告壬○○、丙○○、乙○○、丁○○分割共同取得
      之土地，復過於狹長，不利日後規劃利用，自不可採。
（二）至被告壬○○所提如彰化縣田中地政事務所98年11月30日
      土地複丈成圖所示之分割方案，雖與共有人原使用現狀之
      位置相當，並得被告丙○○、乙○○、丁○○之同意，系
      爭土地上被告壬○○、丙○○、乙○○、丁○○之1樓磚
      造面積308.03平方公尺建物，亦得以保存。惟查該建物達
      50年以上，已屬老舊，價值不高並無保留必要。而依系爭
      八筆土地之原應有部分比例觀之，被告壬○○、丙○○、
      乙○○、丁○○合計約僅100分之10，被告子○○、庚○○、己○、癸○○合計約100分之45（其中子○○、庚○○約100分之19，己○、癸○○約100分之26），原告則約
      100 分之22，惟依該方案分割結果，被告子○○、庚○○
      ，及原告分割取得該編號Ｅ、Ｃ部分土地之地形均不甚規
      則，顯非公平適當。而依被告子○○、己○、庚○○、癸○○提出之如附圖即彰化縣田中地政事務所98年12月9土
      地複丈成果圖所示方案分割結果，共有人分配取得之土地
      均較為方整，且除被告壬○○、丙○○、乙○○、丁○○
      原使用老舊建物之位置外，與共有人原使用現狀大致相符
      ，而被告壬○○、丙○○、乙○○、丁○○分配取得如附
      圖編號Ｂ部分土地地形方正，且面臨忠勇街195巷供對外
      相通，於日後規劃利用亦無不利情形。
六、綜上，本院審酌結果，認依被告子○○、己○、庚○○、癸○○所提如附圖所示方案分割結果，與多數共有人原使用位
    置一致，非但無損經濟效益，尚稱妥適、公允，足值採用。
    爰諭知分割方法如主文所示。
七、本件事證已臻明確，兩造其餘攻擊防禦方法經審酌後，均與
    判決結果不生影響，爰不予論究。
八、訴訟費用負擔之依據：民事訴訟法第81條之1、第85條第1項
    但書。
中    華    民    國    99    年    2    月     25    日
                  民事第三庭    法  官  羅培昌
以上正本係照原本作成。
如對判決上訴，應於判決送達後20日內向本院提出上訴狀。
中    華    民    國    99    年    2    月     25    日
                                書記官  范鳳月
附表一：系爭土地
一、彰化縣社頭鄉○○段497地號，地目建，面積640.46平方公
    尺。
二、彰化縣社頭鄉○○段498地號，地目建，面積121.68平方公
    尺。
三、彰化縣社頭鄉○○段500地號，地目建，面積391.80平方公
    尺。
四、彰化縣社頭鄉○○段501地號，地目建，面積71.92平方公尺
    。
五、彰化縣社頭鄉○○段502地號，地目田，面積2.61平方公尺
    。
六、彰化縣社頭鄉○○段503地號，地目建，面積485.13平方公
    尺。
七、彰化縣社頭鄉○○段504地號，地目田，面積1,291.64平方
    公尺。
八、彰化縣社頭鄉○○段511地號，地目田，面積1,351.60平方
    公尺。
附表二：共有人應有部分比例
附表三：訴訟費用負擔比例
        辛○○  100分之22
        壬○○  100分之5
        子○○  100分之18
        庚○○  100分之1
        己  ○  100分之13
        癸○○  100分之13
        戊○○  100分之22
        乙○○  100分之2
        丙○○  100分之2
        丁○○  100分之2

司法院資訊處製作；財團法人民間司法改革基金會備份。
